臺灣雲林地方法院刑事判決
  110年度訴字第533號
公  訴  人  臺灣雲林地方檢察署檢察官
被      告  張世民



上列被告因傷害案件，經檢察官提起公訴（110年度偵字第5211
號），被告於準備程序就被訴事實為有罪之陳述，經告知簡式審
判程序意旨，並聽取公訴人及被告之意見後，本院合議庭裁定由
受命法官行簡式審判程序，判決如下：
    主  文
張世民共同犯傷害罪，累犯，處有期徒刑伍月，如易科罰金，以
新臺幣壹仟元折算壹日。
    事  實
一、張世民與林彥辰、戴佳穎為朋友，張世民與林于荏前因傷害
    案件而有嫌隙，林彥辰於民國110年7月13日晚間8時25分許
    ，駕駛車牌號碼000-0000號自用小客車（下稱A車）搭載張
    世民、戴佳穎及妻子李沛霖（李沛霖涉嫌傷害部分，未據告
    訴，涉嫌妨害秩序部分，另經檢察官為不起訴處分）至雲林
    縣○○市鎮○路000號前道路時，見林于荏騎乘車牌號碼000-00
    0號普通重型機車（下稱B機車）至該處（林于荏係另與朋友
    相約在該處），林彥辰、張世民、戴佳穎遂陸續自A車下車
    ，張世民、林彥辰（林彥辰涉嫌傷害部分，另經審理）竟共
    同基於傷害人身體之犯意聯絡，由林彥辰持刀子1把、張世民
    徒手毆打林于荏身體部位之方式傷害林于荏，致林于荏受有
    顏面擦傷、左肩撕裂傷9cm等傷害，且過程中導致林于荏之
    眼鏡受損（涉嫌毀損眼鏡部分，經檢察官不另為不起訴處分
    ）。戴佳穎則基於毀棄損壞之犯意，將林于荏使用之B機車
    推倒在地，致該機車之燈罩破損、後排板破裂、車身受有刮
    痕而不堪使用，足生損害於林于荏（戴佳穎涉嫌毀損部分，
    另經審理；涉嫌毀損眼鏡部分，經檢察官不另為不起訴處分
    ）。
二、嗣警獲報至上址現場處理，攔停A車後，以現行犯逮捕張世
    民、林彥辰、戴佳穎，並在A車內扣得刀子1把、甲基安非他
    命4包、電子磅秤2台、玻璃球3個、甲基安非他命吸食器1組
    （涉犯違反毒品危害防制條例部分，另案偵辦中）、90子彈
    15顆（涉犯違反槍砲彈藥刀械管制條例部分，另經檢察官為
    不起訴處分）、SAMSUNG手機1支、ASUS手機1支、OPPO手機1
    支（戴佳穎所有，業經本院裁定發還確定）、紫色IPHONE手
    機1支（李沛霖所有，業經本院裁定發還確定）、白色IPHON
    E手機1支（林彥辰所有，業經本院裁定發還確定），而查獲
    上情。
三、案經林于荏訴由雲林縣警察局斗六分局報告臺灣雲林地方檢
    察署（下稱雲林地檢署）檢察官偵查起訴。
    理  由
一、被告張世民所犯係死刑、無期徒刑、最輕本刑為3年以上有
    期徒刑以外之罪，其於準備程序就前揭被訴事實為有罪之陳
    述，經受命法官告知簡式審判程序之旨，並聽取其與公訴人
    之意見後，本院合議庭認無不得或不宜改依簡式審判程序進
    行之情事，依刑事訴訟法第273條之1第1項、第284條之1規
    定，裁定由受命法官獨任進行簡式審判程序，是本案之證據
    調查，依刑事訴訟法第273條之2規定，不受同法第159條第1
    項、第161條之2、第161條之3、第163條之1及第164條至第1
    70條規定之限制，合先敘明。
二、上開犯罪事實，業據被告於警詢、偵查中、本院準備程序及
    審理時坦承不諱（警卷第4至9頁；偵卷第21至24頁；本院卷
    第202、265、274頁），並有下列證據資料可以佐證：
  ㈠證人即告訴人林于荏於警詢、偵訊時之證述（警卷第32至33
    頁反面；偵卷第229至230頁）。
  ㈡證人李沛霖於警詢、偵訊時之證述（警卷第27至31頁；偵卷
    第26至28頁）。
  ㈢證人即共同被告林彥辰於警詢、偵訊時之證述（警卷第12至1
    7頁反面；偵卷第19至21頁）。
  ㈣證人即共同被告戴佳穎於警詢、偵訊時之證述（警卷第20至2
    4頁反面；偵卷第24至26頁）。
  ㈤雲林縣警察局斗六分局斗六派出所查訪表（偵卷第201至205
    頁）。
  ㈥告訴人之國立成功大學醫學院附設醫院斗六分院診斷證明書
    （警卷第34頁）。
  ㈦現場暨扣案物照片（警卷第40至54頁；偵卷第195頁、第207
    至209頁、第217至225頁、第251頁）。
  ㈧現場監視器畫面翻拍截圖（警卷第56至61頁）、雲林地檢署
    檢察官於110年7月19日勘驗現場監視器畫面之勘驗筆錄（偵
    卷第241至242頁）。
  ㈨現場暨車損照片（警卷第39頁、第62至68頁）。
  ㈩B機車之車號查詢機車車籍資料1紙（偵卷第183頁）、告訴人
    提供之B機車車損照片暨維修估價單（偵卷第233至235頁）
    。
  自願受搜索同意書（警卷第69至72頁）。
  雲林縣警察局斗六分局搜索扣押筆錄暨扣押物品目錄表、扣
    押物品收據（警卷第73至77頁）、雲林地檢署110年保字第6
    34、766號、110年彈保字第35號扣押物品清單（偵卷第193
    、215頁）
  扣案之刀子1把。
三、綜上，足認被告之自白核與事實相符，應堪採信。是本案事
    證明確，被告前揭傷害之犯行已可認定，應依法論科。
四、論罪科刑：
  ㈠核被告所為，係犯刑法第277條第1項之傷害罪。
  ㈡被告與共同被告林彥辰就上開犯行，有犯意之聯絡及行為之
    分擔，為共同正犯。
  ㈢被告前因⑴施用第二級毒品案件，經本院以102年度易字第561
    號判決判處有期徒刑7月確定；⑵公共危險等案件，經本院以
    103年度交訴字第7號、103年度易字第81號判決判處有期徒
    刑11月、8月、3月確定；⑶施用第二級毒品案件，經本院以1
    03年度易字第386號判決判處有期徒刑8月確定；⑷偽證案件
    ，經本院以104年度六簡字第23號判決判處有期徒刑3月確定
    。嗣上開⑵、⑶所示案件，經本院以103年度聲字第825號裁定
    定應執行有期徒刑1年11月確定，並與前揭⑴、⑷所示案件接
    續執行，於105年11月13日縮刑期滿執行完畢等情，有臺灣
    高等法院被告前案紀錄表在卷可參，是被告於受徒刑之執行
    完畢後，5年內故意再犯本案有期徒刑以上之罪，為累犯。
    經審酌被告於前開案件執行完畢後，竟不思悔改，再犯本案
    之犯行，足認其刑罰反應力薄弱，本案不因累犯之加重致被
    告所受刑罰因而受有超過其所應負擔罪責，及使其等人身自
    由因而受過苛侵害之情形，適用累犯規定加重，核無大法官
    釋字第775號解釋所稱「不符合罪刑相當原則、抵觸憲法第2
    3條比例原則」之情形，爰依刑法第47條第1項之規定加重其
    刑。
  ㈣爰審酌因故與告訴人有嫌隙，竟不思以理性解決糾紛，即以
    上開方式共同傷害告訴人，所為應予非難；另衡以告訴人所
    受傷勢，告訴人及家屬對此表示：這件事情是被告找林彥辰
    、戴佳穎來的，被告是主謀，林彥辰所持刀子是被告的，且
    被告還請朋友約告訴人在廟裡等，讓告訴人不知道要跑，告
    訴人被整群的人傷害成這樣，欺負成這樣，太惡劣了，不可
    原諒，被告之前還搶告訴人的手機，而不承認，一直要避罪
    ，很不老實，請求重判，判的刑期不要讓被告易科罰金等語
    （本院卷第159頁、第281至283頁），併考量被告犯後始終
    坦承犯行，犯後態度尚佳，然迄今未能與告訴人調解成立，
    以賠償告訴人所受之損害，又被告前有恐嚇取財、竊盜、施
    用毒品、侵占、肇事逃逸、槍砲等前科紀錄，素行非佳，有
    前揭被告前案紀錄表在卷可參，暨被告供陳入監服刑前從事
    承攬拆模之工作，工作不穩定，拆除1間房子收取新台幣8,0
    00元，父親已經過世，未婚，家中有70歲的獨居母親，哥哥
    外出，會與被告一起分擔母親的生活費，3個姐姐均已結婚
    後外出之家庭及經濟狀況，僅為國小畢業之教育程度（本院
    卷第280、281頁），以及檢察官、被告對量刑之意見等一切
    情狀，量處如主文所示之刑，並諭知易科罰金之折算標準。
五、按修正後刑法所規定之沒收，係屬刑罰及保安處分以外之獨
    立法律效果，已非屬刑罰（從刑）。而依法得予沒收之犯罪
    工具物，固應受憲法財產權之保障，惟因行為人持以供犯罪
    或預備犯罪所用，致生危害，為預防並遏止犯罪，刑法第38
    條第2項乃規定，除有特別規定者外，法官得就屬於犯罪行
    為人之工具物宣告沒收之。而共同正犯供犯罪或預備犯罪所
    用之物，雖實務上有認為本於責任共同原則，已於共犯中之
    一人確定判決諭知沒收，對於其他共犯之判決仍應宣告沒收
    ，或就各共同正犯間採連帶沒收主義，以避免執行時予以重
    複沒收。然所謂「責任共同原則」，係指行為人對於犯罪共
    同加工所發生之結果，相互歸責，因責任共同，須成立相同
    罪名，至於犯罪成立後應如何沒收，仍須以各行為人對工具
    物有無所有權或共同處分權為基礎，並非因共同正犯責任共
    同，即謂其共同效力應及於各共同正犯之沒收範疇，即需對
    各共同正犯重複諭知沒收。亦即「共同責任原則」僅在處理
    共同犯罪參與關係中責任之認定，與犯罪工具物之沒收重在
    犯罪預防並遏止犯罪係屬兩事，不得混為一談。此觀目前實
    務認為，共同正犯之犯罪所得如採連帶沒收，即與罪刑法定
    主義、罪責原則齟齬，必須依各共同正犯間實際犯罪利得分
    別沒收，始為適法等情甚明。又供犯罪或預備犯罪所用之物
    如已扣案，即無重複沒收之疑慮，尚無對各共同正犯諭知連
    帶沒收之必要；而犯罪工具物如未扣案，因刑法第38條第4
    項有追徵之規定，則對未提供犯罪工具物之共同正犯追徵沒
    收，是否科以超過其罪責之不利責任，亦非無疑。且為避免
    執行時發生重複沒收之違誤，祇須檢察官本於不重複沒收之
    原則妥為執行即可，尚無於判決內諭知連帶沒收之必要。而
    重複對各共同正犯宣告犯罪所用之物連帶沒收，除非事後追
    徵，否則對非所有權人或無共同處分權之共同正犯宣告沒收
    ，並未使其承擔財產損失，亦無從發揮任何預防並遏止犯罪
    之功能。尤以對未經審理之共同正犯諭知連帶沒收，剝奪該
    共同正犯受審之權利，更屬違法。從而，犯罪工具物須屬被
    告所有，或被告有事實上之處分權時，始得在該被告罪刑項
    下諭知沒收；至於非所有權人，又無共同處分權之共同正犯
    ，自無庸在其罪刑項下諭知沒收（本院26年滬上字第86號判
    例及62年度第1次刑庭庭推總會議決議㈥、65年度第5次刑庭
    庭推總會議決議㈡所稱共同正犯罪刑項下均應宣告沒收之相
    關見解，均已經本院107年7月17日第5次刑事庭會議決議停
    止援用或不再供參考）（最高法院107年度台上字第1602號
    判決意旨參照）。經查，關於扣案之刀子1把，共同被告林
    彥辰表示：刀子是我的，為我所使用等語（警卷第13頁反面
    ；偵卷第20頁），並據被告供述：刀子是林彥辰的，林彥晨
    經常去我家，刀子本來放在我家，當天我們剛好要去吃飯，
    我順便帶去還給林彥晨等語（本院卷第279頁）歷歷，針對
    該把刀子所有權人之說法，互核相符，是依現有證據資料，
    本院認定扣案之刀子1把為共同被告林彥辰所有，供其與被
    告共同為本案犯行所用之物，尚無從認定為被告所有或被告
    具有事實上處分權之物，又該把刀子非屬違禁物，參諸前揭
    說明，故不對被告宣告沒收。至其餘扣案物，無證據與被告
    本案犯行有關，故不予宣告沒收。
六、應依刑事訴訟法第273條之1第1項、第299條第1項前段（程
    序法），判決如主文。
中　　華　　民　　國　　111 　年　　3 　　月　　4 　　日
                  刑事第五庭    法  官

如不服本判決應於收受判決後20日內向本院提出上訴書狀，並應
敘述具體理由；其未敘述上訴理由者，應於上訴期間屆滿後20日
內向本院補提理由書（均須按他造當事人之人數附繕本）。「切
勿逕送上級法院」。

附錄本案論罪科刑法條全文
中華民國刑法第277條
傷害人之身體或健康者，處5年以下有期徒刑、拘役或50萬元以
下罰金。
犯前項之罪，因而致人於死者，處無期徒刑或7年以上有期徒刑
；致重傷者，處3年以上10年以下有期徒刑。